臺灣臺南地方法院臺南簡易庭民事判決
109年度南簡字第1806號
原      告  許桂菁  
被      告  高政雄  
上列當事人間請求分配表異議之訴事件，經本院於民國110年1月
20日言詞辯論終結，判決如下：
    主    文
原告之訴駁回。
訴訟費用由原告負擔。
    事實及理由
一、按債權人或債務人對於分配表所載各債權人之債權或分配金
    額有不同意者，應於分配期日1 日前，向執行法院提出書狀
    ，聲明異議。異議未終結者，為異議之債權人或債務人，得
    向執行法院對為反對陳述之債權人或債務人提起分配表異議
    之訴；聲明異議人未於分配期日起10日內向執行法院為前二
    項起訴之證明者，視為撤回其異議之聲明；經證明者，該債
    權應受分配之金額，應行提存。強制執行法第39條第1 項、
    第41條第1 項、第3 項分別定有明文。本院108 年度司執字
    第99476號強制執行事件（下稱系爭執行事件），於民國109
     年10月30日製作分配表（下稱系爭分配表），並定於109年
    11月25日為分配期日欲實行分配，原告於分配期日前之109
    年11月10日具狀表示對分配表聲明異議，並於109年11月23
    日提起本件分配表異議之訴，且於同日以陳報狀向本院執行
    處陳報上情而為起訴之證明，合於上述規定，先予敘明。
二、原告起訴主張：原告於109年8月31日持對債務人之債權憑證
    為執行名義聲請強制執行債務人陳秀禎所有坐落臺南市○區○
    ○段000地號土地應有部分16分之1、同段579地號土地應有部
    分8分之1及其上同段333建號即門牌臺南市○區○○○路0段000
    巷00號房屋、權利範圍8分之1（下稱系爭不動產），經本院
    以109年度司執字第82920號給付借款強制執行事件受理併入
    系爭執行事件執行，系爭不動產拍定後，本院執行處於109
    年10月30日所製作之系爭分配表中之債權人即被告高政雄並
    非抵押權人，為何可優先於原告之債權受分配，將拍賣價款
    由被告受分配新臺幣（下同）217,726元，原告完全未受分
    配？原告認系爭分配表未將原告之債權與被告之債權一併列
    入分配應有違誤，應依系爭執行事件卷內原所製作原告及被
    告之債權均列為普通債權，按債權比例受分配之分配方式較
    為正確，為此，提起本件分配表異議之訴，聲請更正系爭分
    配表等語。並聲明：本院系爭執行事件之系爭分配表，關於
    次序4、5所列被告應受分配217,726元之分配款，應減為45,
    702元，並將被告所減少分配之金額172,024元改分配予原告
    。
三、被告則抗辯以：伊所收到為系爭分配表，系爭分配表是正確
    的，應照系爭分配表分配，不同意原告之主張等語。並聲明
    ：請求駁回原告之訴。
四、本院得心證之理由：
　㈠查原告起訴聲明異議之系爭分配表係將原告之借款債權列為
    次普通，分配表附註欄則載有「併案債權人許桂菁係於本件
    標的拍定之日前一日即109年7月28日後始提出執行名義聲明
    參與分配，依強制執行法第32條第2項規定，僅得就其他債
    權人受償餘額受清償，惟本件已無餘額，故以所陳報本金列
    計次普通債權。」等文字，是以，原告主張系爭分配表其債
    權均未受分配一節，確屬真實。又觀之系爭分配表被告之票
    款債權係列普通債權，並無原告所主張之列為抵押優先債權
    之情，亦有系爭分配表附於系爭執行事件卷可憑，原告主張
    系爭分配表將被告債權列為優先債權，應有誤會。
　㈡次查原告雖主張其係於109年8月31日持執行名義對債務人陳
    秀禎之系爭不動產聲請強制執行，並非參與分配，應無強制
    執行法第32條之適用云云，惟強制執行法第33條已明文規定
    「對於已開始實施強制執行之債務人財產，他債權人再聲請
    強制執行者，已實施執行行為之效力，於為聲請時及於該他
    債權人，應合併其執行程序，並依前二條之規定辦理（即參
    與分配程序）」，是原告所提出之債權仍應依參與分配程序
    辦理，原告主張其係聲請強制執行，應無強制執行法第32條
    規定之適用云云，並無可採，是本件所應審查者仍在於系爭
    分配表將原告債權依強制執行法第32條第2項規定列為次普
    通債權有無違誤？經查：
　⒈按他債權人參與分配者，應於標的物拍賣、變賣終結或依法
    交債權人承受之日一日前，其不經拍賣或變賣者，應於當次
    分配表作成之日一日前，以書狀聲明之。逾前項期間聲明參
    與分配者，僅得就前項債權人受償餘額而受清償；如尚應就
    債務人其他財產執行時，其債權額與前項債權餘額，除有優
    先權者外，應按其數額平均受償。強制執行法第32條第1 項
    、第2 項定有明文。前述條文係於85年間修正為現行條文，
    立法理由為：關於聲明參與分配之時期，本條第一項規定「
    應於標的物拍賣或變賣終結前」或「應於當次分配表作成前
    」為之。其聲明是否逾期，係以特定之「時」為認定之基準
    點，惟參與分配書狀之投遞，與拍賣變賣之終結或分配表之
    作成，在時間上孰先孰後，輒因分秒之差，而滋紛擾。實際
    上何者在前，亦難以認定，易生弊端，爰修正為「應於標的
    物拍賣、變賣終結之日一日前」，或「應於當次分配表作成
    之日一日前」為之，以求明確。又將拍賣物交債權人承受時
    ，其參與分配之時日應如何確定，亦有一併增列明文之必要
    。為解決適用本條項之實際困難，並防杜流弊，爰併予修正
    增列。準此，強制執行程序開始後，聲明參與分配之債權人
    ，倘標的物係經拍賣、變賣程序者，須於「標的物拍賣、變
    賣終結或依法交債權人承受之日一日前」，倘標的物係不經
    拍賣、變賣程序者，須於「當次分配表作成之日一日前」，
    聲明參與分配，始得將其聲明之債權列入分配表受分配；若
    逾前述時日始聲明參與分配者，僅得就債權人受償餘額而受
    清償；亦即採以上述第32條第1 項所定期日前已聲請強制執
    行及已聲明參與分配之債權為一團體債權進行分配，超過期
    限者僅能就該團體債權受償餘額而進行分配。
  ⒉經查，債權人高政雄即被告持對於債務人陳秀禎之確定判決
    為執行名義，於108 年10 月21 日具狀聲請強制執行，本院
    執行處以108 年度司執字第99476號給付票款強制執行事件
    受理（即系爭執行事件），查封債務人陳秀禎之系爭不動產
    ，並定拍賣期日公開拍賣，於109年7月28日由訴外人邱建暐
    以260,000元得標拍定，有系爭執行事件卷內之不動產拍賣
    筆錄可憑，足認系爭執行事件有關於強制執行法第32條第1 
    項所定「標的物拍賣、變賣終結」之日期應為109 年7 月28
    日，原告於前述日期（109 年7 月28日）之1 日前聲明參與
    分配之債權，始得列入系爭分配表受分配，逾越前述時日後
    始聲明參與分配之債權，因不合於強制執行法第32條第1 項
    規定，即應適用強制執行法第32條第2項規定。而本件原告
    係於109年8月31日始持本院96年度執字第26355號債權憑證
    為執行名義聲請強制執行，併入系爭執行事件為分配程序，
    亦經本院依職權調閱系爭執行事件卷宗核閱無誤，且為原告
    所不爭執，則原告之債權明顯係屬「標的物拍賣、變賣終結
    」後始聲明參與之債權。準此，系爭分配表將原告聲明參與
    分配之債權額列為次普通債權，並於附註欄記載原告之債權
    依強制執行法第32條第2項規定，僅得就其他債權人受償餘
    額受清償，惟本件已無餘額，故以所陳報本金列計次普通債
    權，顯係合法有據。原告主張系爭分配表未將原告之債權列
    入與被告之債權按債權比例受分配，要求就系爭分配表被告
    所列受分配金額217,726元減為45,702元，並將被告所減少
    分配之金額172,024元改分配予原告云云，要無可採。
五、綜上所述，原告提起本件分配表異議之訴，主張系爭分配表
    之分配方式有誤，要求更正分配表，將被告所列受分配金額
    217,726元減為45,702元，並將被告所減少分配之金額172,0
    24元改分配予原告云云，於法不合，自無理由，應予駁回。
六、本件事證已臻明確，兩造其餘攻擊防禦方法及舉證，核與判
    決結果無影響，爰不一一論述，附此敘明。
七、據上論結，本件原告之訴為無理由，依民事訴訟法第78條，
    判決如主文。 　　
中　　華　　民　　國　　110 　年　　2 　　月　　9　　日
                  臺灣臺南地方法院臺南簡易庭
                                  法  官  童來好
上列為正本，係照原本作成。
如不服本判決，應於送達後20日內向本庭（臺南市○○路0段000號
）提出上訴狀（須按他造當事人人數附繕本）。
中　　華　　民　　國　　110 　年　　2 　　月　　9 　　日
                                  書記官  郭倢妮